最　高　行　政　法　院　裁　定
　　　　　　　　　　　　　94年度裁字第01971號
抗　告　人　甲○○
上列抗告人因與相對人行政院人事行政局間慰問金事件，抗告人
不服中華民國93年8月6日臺北高等行政法院92年度訴字第1128號
裁定，提起抗告。本院裁定如下︰
　　主　文
抗告駁回。
抗告訴訟費用由抗告人負擔。
　　理  由
一、按行政訴訟法第4條第1項規定：人民因中央或地方機關之違
    法行政處分，認為損害其權利或法律上之利益，經依訴願法
    提起訴願而不服其決定者，得向高等行政法院提起撤銷訴訟
    。依此規定，向高等行政法院提起撤銷訴訟，必以經過訴願
    程序為要件。
二、抗告意旨略謂：抗告人不服國防部中山科學研究院（以下稱
    中科院）91蓮萌處字第1169號行政處分，已依訴願法第58條
    規定，向國防部提起訴願，如有管轄錯誤情形，依同法第61
    條規定，亦應移由行政院受理。本件抗告人已於國防部未為
    訴願決定前之民國91年12月30日，向國防部請求移由行政院
    管轄該訴願案，但國防部未為置理，即違背訴願法第58條第
    2項規定。從而抗告人依行政訴訟法第4條規定，列相對人為
    被告，提起本件行政訴訟，核無違誤，原審逕行裁定駁回，
    有違鈞院71年判字第1106號判例意旨。本件相對人否准抗告
    人慰問金之申請，當然屬行政處分，依司法院釋字第423號
    解釋意旨，該否准行政行為屬行政處分，自得對之提起行政
    爭訟等語，資以論據。
三、經查，本件抗告人以其服務於中科院之配偶曹土，因急性
    心肌梗塞於91年5月24日死亡，向該院申請核發慰問金。該
    院人力資源處於91年10月1日以（91）蓮萌處字第1169號書
    函屬轉相對人91年9月16日局給字第0910032848號函釋否准
    意旨。抗告人不服相對人91年9月16日局給字第0910032848
    號函行政處分，逕行提起行政訴訟。原審審理結果，以本件
    尚未經合法之訴願程序；且中科院人力資源處，僅係透過國
    防部人事室，向行政院人事行政局請求解釋「曹土是否符
    合『因公傷殘死亡慰問金發給辦法』之資格」而已，並未依
    正式程序提出因公死亡慰問金之申請；相對人91年9月16日
    局給字第0910032848號覆函，亦僅是其與國防部人事室內部
    間就法令適用疑義所為之釋明，並非對正式申請有所准駁，
    對外並不發生具體之法律效果，即難謂其屬行政處分性質，
    抗告人對之提起行政訴訟，於法未合為由，裁定駁回抗告人
    之訴，揆諸首揭說明，核無違誤。至於抗告人雖曾對中科院
    人力資源處91年10月1日（91）蓮萌處字第1169號書函之處
    分提起訴願，惟其效力不及於本件對相對人之起訴，即不得
    以該訴願程序視為本件行政訴訟之前置程序。至於抗告人提
    起本件訴訟，係未經訴願程序而原審裁定駁回，與本院71年
    判字第1106號判例意旨，應以有核准權機關為原處分機關無
    涉。又本件相對人系爭函釋意旨，僅為機關間法令適用疑義
    之釋明，未直接對人民發生法律效果，自不屬司法院釋字第
    423號解釋意旨所稱之行政處分。綜上所述，抗告意旨無非
    抗告人主觀法律見解，尚難據此認原審裁定違法。抗告人聲
    明廢棄原審裁定，為無理由，應予駁回。
據上論結，本件抗告為無理由，爰依行政訴訟法第104條、民事
訴訟法第95條、第78條，裁定如主文。
中    華    民    國    94    年    9     月    22    日
                  第二庭審判長法  官　廖　政　雄
                              法  官　林　清　祥
                              法  官　鍾　耀　光
                              法  官　姜　仁　脩
                              法  官　胡  國  棟
以  上  正  本  證  明  與  原  本  無  異
中    華    民    國    94    年    9    月    26     日
　　　　　　　　　　　　　　　書記官　莊　俊　亨
